【裁判字號】    96,訴,2620
【裁判日期】    971128
【裁判案由】    違反廢棄物清理法
【裁判全文】
臺灣臺中地方法院刑事判決              96年度訴字第2620號
公  訴  人  臺灣臺中地方法院檢察署檢察官
被      告  壬○○
選任辯護人  陳榮輝律師
被      告  癸○○
            聲鶴股份有限公司
上1代表人   寅○○
上2人共同
選任辯護人  吳紹貴律師
            蘇志淵律師
被      告  戊○○
選任辯護人  林玲珠律師
被      告  丑○
選任辯護人  李仲景律師
被      告  丙○○
選任辯護人  吳憲明律師
被      告  丑○富
上列被告等因違反廢棄物清理法案件，經檢察官提起公訴（96年
度偵字第10608號、第14689號），本院判決如下：
    主    文
壬○○共同未依廢棄物清理法第四十一條第一項規定領有廢棄物
清除、處理許可文件，從事廢棄物清除、貯存，處有期徒刑壹年
肆月；減為有期徒刑捌月。
癸○○、聲鶴股份有限公司、戊○○、丑○、丙○○、丑○富均
無罪。
    犯罪事實
一、壬○○係台欣環保工程有限公司（下稱台欣公司）之實際負
    責人，於民國95年9月間，知悉聲鶴股份有限公司（下稱聲
    鶴公司，尚不構成犯罪，詳如後述）位於臺中市西屯區○○○○路20號之廠址要遷移，廠內仍堆置數量眾多之鄰苯二甲酸
    二辛酯（Di-n-octyl phthalate）、二甲基甲醯胺（N,N-Di
    methyl formamide）等有害事業廢棄物（廢溶劑）待清理，
    其認該等廢溶劑將來尚可裝運貨櫃銷往大陸地區牟利，明知
    台欣公司領有之臺中縣政府乙級廢棄物清除許可證（95中縣
    廢清字第0091-05號），僅得清除一般廢棄物及一般事業廢
    棄物，不得清除、貯存、處理有害事業廢棄物，竟夥同未領
    有任何廢棄物清除許可證之友人卯○○（由檢察官另案通緝
    中），共同基於違反廢棄物清理法之不法犯意，向聲鶴公司
    代理人（起訴書誤載為受僱人）癸○○（尚不構成犯罪，詳
    如後述）表明可由台欣公司聯合合法清除處理業者即卯○○
    加以清除處理，並由壬○○負責報價，癸○○乃於95年10月
    13日邀集聲鶴公司負責人寅○○、壬○○、卯○○等人開會
    同意後加以應允，即由壬○○於95年10月24日以台欣公司名
    義與聲鶴公司簽立一般事業廢棄物委託清運處理合約，並由
    台欣公司出具一般廢棄物之委託合法處理清運協議書，卯○○出具化學處理及一般廢棄物之委託合法處理清運協議書，
    用以保證清理過程一定合法。均議定後，再由卯○○佯以借
    放染料為由，徵得不知情之華江駕訓班股東陳建勇同意，陳
    建勇再以電話徵得華江駕訓班負責人詹裕寶同意，而覓得位
    於台中市○○區○○路112巷89弄85號之華江駕訓班內土地
    作為貯存堆置處所。壬○○即自95年10月底某日起至同年11
    月10日止，佯以載運壓克力原料為由，僱請不知情之丑○（
    業經本院判決無罪，詳如後述），並調派不知情之戊○○（
    業經本院判決無罪，詳如後述）、丁○○、郭順協、子○○
    、翁新福、李政晏、謝國慶等人，駕駛車輛載運上開聲鶴公
    司廠址內之有害事業廢棄物至前開華江駕訓班空地內加以貯
    存堆置（載運車次、重量均詳如附表所示），並由卯○○負
    責現場指揮調度事宜。嗣因華江駕訓班上址遭居民抗議，陳
    錦棠、卯○○再以壓克力原料及油漆租約到期為由，委請不
    知情之丙○○代覓堆置貯存地點，丙○○乃於96年1月間，
    委請不知情之庚○○撥打電話向已出國身處汶萊亦不知情之
    己○○，洽借己○○所管理位於臺中縣大里市○○路856巷6
    號廠房（即臺中縣大里市○○路○段306巷2弄27號旁工廠，
    坐落臺中縣大里市○○段第1142號土地），獲己○○同意後
    ，陳錦棠再經由不知情之丑○介紹，輾轉僱用不知情之戊○○，並調派不知情之司機王朝麟、張文成、李志邦等人駕駛
    車輛，將上開有害事業廢棄物移往己○○管理之上開廠房土
    地內堆置貯存。嗣己○○返國後見狀心生不滿，即要求丙○○另移他處，丙○○乃在陳錦棠、卯○○請託下，介紹卯○○向不知情之丑○富商洽借得其父蔡德勝（不知情）所有位
    於台中縣太平市○○○段第13之3地號土地（即臺中縣太平
    市○○路○段129號後方），即由卯○○僱請不詳姓名司機將
    上開有害事業廢棄物運往蔡德勝所有上開土地上貯存。嗣於
    96年2月5日、96年3月5日分別經臺中縣環保局、臺中市環保
    局查獲，再循線扣得台欣公司所有之車牌號碼176-QS號自用
    大貨車1輛及丑○所有靠行登記於吉發交通股份有限公司之
    車牌號碼IF-567號三菱廠牌之營業曳引車1輛（均交由臺中
    縣環保局保管中），始查知上情。
二、案經內政部警政署環境保護警察隊第二中隊暨法務部調查局
    臺中市調查站報告臺灣臺中地方法院檢察署檢察官偵查起訴
    。
    理    由
壹、證據能力之說明：
一、按共同被告不利於己之陳述得採為其他共同被告犯罪之證據
    ，惟共同被告之陳述，本質上屬於「證人」，故共同被告之
    陳述是否可以採信，本應以證人之身分調查之，否則，其指
    訴並不具有證據能力，審判者自不得採為判決之基礎，故檢
    察官偵查訊問時，應將共同被告以證人之身分加以具結，以
    擔保其證言之可信度，踐行此嚴格形式之要求，程序方為妥
    適。查共同被告癸○○、戊○○、丑○、丙○○、丑○富於
    本院審理時，均以證人之身分具結證述，並由其餘被告及其
    選任辯護人行交互詰問，其餘被告之對質詰問權業受保障，
    本院因認共同被告癸○○、戊○○、丑○、丙○○、丑○富
    於本院審判中所為之供證，均具有證據能力，自得為證據。
二、次按被告以外之人於審判外之言詞或書面陳述，除法律有規
    定者外，不得作為證據；又被告以外之人於審判外之陳述，
    雖不符前4條之規定，而經當事人於審判程序同意作為證據
    ，法院審酌該言詞陳述或書面陳述作成時之情況，認為適當
    者，亦得為證據。當事人、代理人或辯護人於法院調查證據
    時，知有第159條第1項不得為證據之情形，而未於言詞辯論
    終結前聲明異議者，視為有前項之同意，刑事訴訟法第159
    條第1項、第159條之5分別定有明文。查被告等人及其選任
    辯護人對於下列本院所引用之其他各項證據之證據能力，於
    本院審理時均表示無意見而不爭執其證據能力，本院審酌各
    該證據資料並無顯不可信或違法不當之瑕疵，以之作為證據
    應屬適當，依前開說明，該等人證、書證，均有其證據能力
    ，自均得為證據。
貳、有罪部分：
一、訊據被告壬○○固矢口否認有何違反廢棄物清理法之犯行，
    辯稱：其係台欣公司之實際負責人，95年9月、10月間聲鶴
    公司因遷廠，舊廠區之廢棄物欲委由被告壬○○清除處理，
    因其中有部分為廢溶劑油，屬有害事業廢棄物，依法台欣公
    司不得清除處理，乃受被告癸○○委託介紹友人卯○○處理
    上開有害事業廢棄物，嗣於95年10月13日，其與被告癸○○
    、聲鶴公司負責人寅○○、卯○○開會議定化學溶劑清運每
    公斤11元，一般廢棄物清運每公斤3.5元，實際上化學溶劑
    係由聲鶴公司委由卯○○清除處理，其只負責清除一般事業
    廢棄物，乃於95年10月24日代表台欣公司與聲鶴公司簽訂「
    委託合法處理清運協議書」，清運聲鶴公司舊廠區之一般事
    業廢棄物，其並未參與後續有害事業廢棄物之清運，亦從未
    連絡被告丑○、丙○○、戊○○等人參與有害事業廢棄物之
    清運，有害事業廢棄物部分是卯○○所為，與其無關，其只
    有介紹而已，不應令其擔負本案罪責云云。經查：
（一）本案係經民眾陳情始查獲上開有害事業廢棄物堆置在臺中
      縣大里市○○路856巷6號之事實，已據證人即臺中縣環境
      保護局稽查隊員甲○○於本院97年3月4日審理時結證在卷
      ，證人甲○○結證稱：「96年2月2日晚上接獲民眾陳情，
      由環保署轉過來，在臺中縣大里市○○路，有人掩埋廢棄
      物，我們去現場瞭解並無掩埋廢棄物情事，．．．卯○○
      有說已將起訴書所載之大部分廢棄物移到臺中縣太平市○○路○段127號旁的空地。．．．（檢察官問：你在照片記
      載臺中縣大里市○○路○段306巷2弄27號，是你剛才所述
      的塗城路地址？）答：是。．．．2月5日我們又有前去塗
      城路、太平市○○路的地點看。．．．（審判長問：本件
      第一個發現現場是在中清路那邊？）答：是，是民眾檢舉
      我先去，．．．當時只有一個人，我們沒有判斷是不是廢
      棄物之前請他暫停清運，我有問是誰叫他去清運的，他回
      答是他老闆，．．．我們請成功派出所的員警到場，他說
      大部分已運到長龍路那邊，我們才去太平長龍路找棄置地
      點，現場就請員警幫我們問出清運委託人是卯○○，我們
      就針對委託的人處理，．．．我們有打開幾桶來看，發覺
      有部分是不能用，看到是液體的東西，因有水等混在一起
      ，我們只知道是有顏色的化學溶劑，看起來依我們的判斷
      可能是要廢棄的．．．（被告丑○富問：既然知道那是廢
      棄物，為何讓他們從中興路清運至長龍路3段，而沒有扣
      押下來？）答：為了集中管理方便，剩餘2車，沒有扣押
      下來是要集中便利掌控，卯○○有報備要清運到長龍路3
      段，之後沒有將那2車清運到長龍路，而是清到臺中市○○區○○段第30地號土地。後來我又到軍和路去看，我們
      有要求他們清運到長龍路那邊」等語。
（二）又本案經採樣檢驗結果，臺中縣太平市○○路○段127號場
      址6個樣品（樣品編號Ｚ000000000至Ｚ000000000）中有3個
      樣品〔即樣品編號Ｚ000000000中含有鄰苯二甲酸二辛酯（
      Di-n-octyl phthalate），公告第1類毒性化學物質，編
      號068〕、樣品編號Ｚ000000000、Ｚ000000000中均含有二
      甲基甲醯胺（N,N-Dimethyl formamide），公告第2類毒
      性化學物質，編號098〕屬易燃性事業廢棄物，係屬有害
      事業廢棄物範疇，另台中市○○區○○段30地號場址3個
      樣品（樣品編號Ｚ0000000000至Ｚ0000000000）經檢驗並未
      超過有害事業廢棄物認定標準，係為一般事業廢棄物範疇
      等情，有行政院環境保護署96年4月19日環署督字第09600
      2970 2號函及函附之工業技術研究院分析檢驗報告及公告
      之毒性化學物質一覽表等件在卷可憑，足見本案所清運、
      貯存之廢棄物中確含有害事業廢棄物甚明。
（三）證人即共同被告癸○○於本院97年4月1日審理時已結證稱
      ：「（辯護人陳榮輝律師問：95年10月13日聲鶴公司之會
      議記錄，當時為何會參加？）答：95年6月遷廠完成後，
      老闆（指證人寅○○）指示那些白鐵、黑鐵要處理掉，所
      以我上網找到高林公司，在處理的現場才認識壬○○，處
      理完後壬○○有報一份清運價格，我把它拿給寅○○看，
      之後說要跟壬○○、卯○○議價，請他們來公司，那時候
      聲鶴公司已經遷廠完成，．．．（辯護人陳榮輝律師問：
      一般廢棄物是否與台欣公司訂立清運合約？）答：對。（
      辯護人陳榮輝律師問：關於化學溶劑決定如何處理？）答
      ：依會議記錄處理，由卯○○清運。．．．3.5（元）是
      垃圾、紙類平常一般可以燃燒的物品，其他東西都是屬於
      11元的範圍，因不是完全乾淨的桶子也無法當成一般廢棄
      物處理。．．．（檢察官問：本件聲鶴公司廢棄物清理的
      過程，你是聲鶴公司的代理人，代為簽立契約書？）答：
      是。．．．（審判長問：當初要簽約時，誰跟你講說要介
      紹有甲級證照的人幫你處理？）答：是壬○○介紹，壬○○帶卯○○先報價給我，我拿給寅○○，當時我以為只是
      談談，並不確定是他們，所以沒有問卯○○問得很清楚。
      （審判長問：壬○○所謂的有甲級證照的廠商是誰？）答
      ：他沒有說有甲級證照，只說要介紹合法廠商，意思是可
      以處理廢溶劑的廠商，就是卯○○」等語。
（四）參以被告壬○○於96年3月21日警詢時供稱：「（問：當
      時清除聲鶴有限公司之清運，你是否在現場？）答：我有
      在現場，我只負責將有害事業廢棄物（廢溶劑）及廢化學
      品清運至門口，其餘由卯○○清運至外面處理。（問：你
      當時介紹卯○○至聲鶴環保清除有害事業廢棄物（廢溶劑
      ）及廢化學品，你是否知道卯○○是否領有甲級廢棄物清
      除處理許可證？）答：他跟我說他有在處理這個，但不知
      道他是否有甲級廢棄物清除處理許可證。．．．（問：清
      除有害事業廢棄物（廢溶劑）及廢化學品之估價單，是否
      為你所提供給聲鶴有限公司？為何你會提供該估價單？）
      答：是我提供的，但不是我清除的。卯○○請我幫他引薦
      至聲鶴公司並提供報價」等語；復於96年4月24日法務部
      調查局臺中市調查站供稱：「（問：台欣公司與聲鶴有限
      公司是否有業務往來？情形為何？）答：有，台欣公司與
      聲鶴有限公司於95年9、10月間，曾有業務往來，當時係
      友人綽號『阿敦』．．．前來向我介紹聲鶴有限公司廠房
      要拆除，．．．由台欣公司．．．承攬聲鶴公司之廠房拆
      除工作及拆除後之廢鐵處理。前述拆除工程進行時，聲鶴
      公司癸○○經理向我表示聲鶴公司廢溶劑油須處理，台欣
      公司有無辦法替該公司之廢溶劑油進行清運工作，當時我
      向癸○○表示，台欣公司為乙級環保公司，依法不能清除
      聲鶴公司廢溶劑油問題，需另尋甲級環保公司進行清運及
      處理，癸○○轉而向我詢問可否介紹其他廠商處理清除聲
      鶴公司廢溶劑油之清理，數日後，因我的友人卯○○前來
      聲鶴公司找我表示，渠目前無業，問我是否可以幫他找工
      作，並提供住宿，當時，卯○○主動向我表示，渠有辦法
      以借牌之方式處理聲鶴公司廢溶劑油問題，並要我代為介
      紹與聲鶴公司人員認識及洽談，經我居中介紹癸○○與卯
      ○○兩入認識，聲鶴公司與卯○○雙方同意後，以每公斤
      11元之價格，由卯○○負責承攬聲鶴公司所有廢溶劑油之
      清運及處理．聲鶴公司並要求台欣公司開立估價單于該公
      司作為比價之用。．．．化學物品處理費的部份是我替卯
      ○○報價給聲鶴公司作為處理聲鶴公司廢溶劑油之用。．
      ．．（問：．．．為何聲鶴公司清運化學品溶劑油之費用
      由你代收？你轉交何人？該筆費用如何處理？）答：前述
      明細表載送貨品為化學品溶劑油為卯○○承攬聲鶴公司清
      運廢溶劑油之內容，由於卯○○承攬該工作，渠沒有資力
      僱用工人及調度車輛，所以卯○○要求我代為僱工及租借
      車輛進行清運工作，．．．我才代卯○○索取該筆款項．
      ．．該筆款項因不足清償卯○○所積欠之工程款，所以並
      未轉交給卯○○」等語。是被告壬○○明知卯○○並未領
      有有害事業廢棄物之清除、處理許可文件，而欲以借牌之
      非法方法承接有害事業廢棄物之清除、處理業務，猶將之
      介紹予聲鶴公司，進而代為報價，並僱工調度車輛進行本
      案有害事業廢棄物清運工作，且代卯○○向聲鶴公司請領
      費用，俱見被告壬○○以合法掩飾非法之行徑，彰彰明甚
      。
（五）證人即共同被告丑○於本院97年3月18日審理時結證稱：
      「（辯護人陳榮輝律師問：95年11月5日、6日到聲鶴公司
      清運廢棄物到華江駕駛班？）答：應該是95年11月6-8日3
      天。（辯護人陳榮輝律師問：誰請你去清運？）答：壬○○。（辯護人陳榮輝律師問：壬○○當時如何跟你說？）
      答：是電話聯絡，叫卯○○指揮調度，且當時價格跟運費
      都是跟壬○○做協調的。．．．（辯護人陳榮輝律師問：
      卯○○之後有無跟你聯絡？）答：有，壬○○跟我議價後
      叫卯○○跟我聯絡。（辯護人陳榮輝律師問：你知道你的
      委託人是誰？）答：卯○○說他是被僱用的，什麼事情或
      請款要問他的董仔，董仔是指壬○○。〔辯護人陳榮輝律
      師問：『是壬○○交代卯○○叫我載去水湳華江駕訓班裡
      面的廣場』，這是誰跟你說的？（提示96他789號96年4月
      24日偵訊筆錄第121頁）〕答：是卯○○跟我講的，因卯
      ○○跟我說是壬○○叫他指揮調度的．．．（辯護人陳榮
      輝律師問：運費跟誰請領？）答：壬○○。（辯護人陳榮
      輝律師問：你怎麼知道要跟壬○○請款？）答：當初要出
      車時就跟壬○○講好價錢，且沒有見面不認識，跑完要付
      現金，壬○○只出現過1次，後來就找不到人，跑完後又
      跟卯○○講過1次，卯○○叫我直接找壬○○。．．．（
      辯護人林玲珠律師問：是你叫戊○○去聲鶴公司載貨？）
      答：是。．．．第一趟時因是桶裝物品我有先問卯○○，
      他跟我說是壓克力原料，我就這樣跟戊○○說，我是打電
      話跟戊○○聯絡的。．．．（辯護人林玲珠律師問：運費
      是由你支付給戊○○？）答：因我是跟壬○○一併請領，
      再算給戊○○．．．（辯護人林玲珠律師問：第2次戊○○從華江駕訓班載運貨物是你介紹？）答：是，我打電話
      給他，他去聯絡的，當時先是卯○○先打電話問我是否有
      空，我說沒空，接著是壬○○打電話來問我說第1次幫我
      們載運，第2次為何不可以，不然幫他介紹車子，如果可
      以的話直接找卯○○，就留卯○○的電話」等語，益徵卯
      ○○實係聽命於被告壬○○而行事。
（六）又證人即共同被告丙○○於96年5月15日偵查中結證稱：
      「（問：何人找你向大里己○○借土地？）答：卯○○跟
      壬○○一起找我，卯○○說有一批油漆原料，原本放在別
      的地方，因為合約到期要我幫他找土地放。．．．（問：
      跟卯○○、壬○○關係？）答：是透過壬○○才認識卯○○。（問：卯○○為何會有油漆原料？）答：卯○○及壬○○都說是壬○○和他一起去標的油漆原料．．．（問：
      叫你運走知後如何處理？）答：我先叫卯○○跟壬○○找
      地方，他們一值都沒有找，這是過年後的事情，己○○一
      直催我，我才連絡丑○富，他就答應，我跟丑○富說借放
      一下油漆原料．．．（問：你跟己○○講是何物？）答：
      油漆原料」等語；又於本院97年4月1日審理時結證稱：「
      （審判長問：壬○○、卯○○關係？）答：朋友，他們都
      稱兄道弟，卯○○都是跟壬○○在一起。（審判長問：卯
      ○○要跟你借地前，壬○○有無說是要借放跟他人標來有
      價值的東西？）答：有。」等語，是被告壬○○就卯○○
      尋覓有害事業廢棄物之貯存地點亦知之甚詳。
（七）經參酌上開證人丑○、丙○○及被告壬○○之供述，足見
      被告壬○○就本案廢棄物之清除、貯存，顯係基於主導之
      地位，非僅只介紹而已，堪認其與卯○○2人間確有共同
      非法清運、貯存上開有害事業廢物之犯意聯絡及行為分擔
      甚明。其上開所辯，應屬避重就輕卸責之詞，顯不足採信
      。此外，並經證人詹裕寶、陳建勇、蔡德勝、己○○、何
      俊民、賴敏雄、丁○○、李政晏、子○○、郭順協、翁新
      福等人證述在卷，且有台欣公司前開臺中縣政府廢棄物清
      除許可證、車籍資料查詢單、土地租賃契約書、地籍圖謄
      本、上開土地所有權狀、臺中市環境保護局公害稽查記錄
      、聲鶴化學品及一般垃圾清運明細表、聲鶴股份有限公司
      會議記錄、委託合法處理清運協議書、估價單、統一精工
      股份有限公司過磅收費單及現場照片等附卷可按。事證明
      確，被告壬○○上開犯行，洵堪認定，應予依法論科。
二、按廢棄物清理法所稱之廢棄物，分左列2種：(一)、一般廢棄
    物：垃圾、糞尿、動物屍體或其他非事業機構所產生足以污
    染環境之固體或液體廢棄物；(二)、事業廢棄物：1.有害事業
    廢棄物：由事業機構所產生具有毒性、危險性，其濃度或數
    量足以影響人體健康或污染環境之廢棄物。2.一般事業廢棄
    物：由事業機構所產生有害事業廢棄物以外之廢棄物。又從
    事廢棄物清除、處理業務者，應向直轄市、縣（市）主管機
    關或中央主管機關委託之機關申請核發公民營廢棄物清除處
    理機構許可文件後，始得受託清除、處理廢棄物業務。廢棄
    物清理法第2條第1項、第41條第1項分別定有明文。次按「
    貯存」係指事業廢棄物於清除、處理前，放置於特定地點或
    貯存容器、設施內之行為。「清除」係指事業廢棄物之收集
    、運輸行為。「處理」係指：(一)中間處理：指事業廢棄物在
    最終處置前，以物理、化學、生物、熱處理或其他處理方法
    ，改變其物理、化學、生物特性或成分，達成分離、減積、
    去毒、固化或安定之行為。(二)最終處置：指衛生掩埋、封閉
    掩埋、安定掩埋或海洋棄置事業廢棄物之行為。(三)再利用：
    指事業產生之事業廢棄物自行、販賣、轉讓或委託做為原料
    、材料、燃料、填土或其他經中央目的事業主管機關認定之
    用途行為，並應符合其規定者。事業廢棄物貯存清除處理方
    法及設施標準第2條第1、2、3款亦有明定。本案於上開臺中
    縣太平市○○路○段129號後方土地查獲之廢棄物，經採樣檢
    測結果確含有有害事業廢棄物，業據前述，又先後堆置地點
    ，係被告壬○○經由卯○○分別借用之土地，是其將上開有
    害事業廢棄物堆置於租用之特定地點，以為日後處理，應係
    「貯存」行為，檢察官誤認係「任意棄置」行為，尚有未洽
    。核被告壬○○所為，係犯廢棄物清理法第46條第4款之未
    依廢棄物清理法第41條第1項規定領有廢棄物處理許可文件
    ，從事廢棄物清除、貯存罪。公訴意旨誤認被告壬○○另涉
    犯廢棄物清理法第46條第1項第1款之任意棄置有害事業廢棄
    物罪，尚有未洽。又被告壬○○原與卯○○合意欲將前開有
    害事業廢棄物銷往大陸地區牟利，惟尚未經轉售處理，即於
    處理前之貯存階段即為警查獲，參諸該法條並未就未遂行為
    設有處罰明文，自難併認已從事廢棄物處理罪，公訴意旨誤
    認被告壬○○已涉犯從事廢棄物處理部分，亦有未洽，應予
    更正。被告壬○○與卯○○2人間，就上述有害事業廢棄物
    之清除、貯存，互有犯意聯絡及行為分擔，為共同正犯。再
    被告壬○○所犯上開之罪，依廢棄物清理法第41條第1項之
    規定，係以從事廢棄物處理業務為其要件，其罪質本具有反
    覆實施同一行為之特性，且侵害主管機關對於廢棄物處理之
    管理及監督，所侵害者僅係單一國家法益，僅為一次刑罰評
    價即已足，應僅成立包括1罪。爰審酌被告壬○○為圖私利
    ，未經取得許可文件，即清除、貯存上開有害事業廢棄物，
    犯後飾詞否認犯行，並無悔意，及其犯罪之動機、目的、手
    段等一切情狀，量處如主文第1項所示之刑。又被告壬○○
    行為後，中華民國96年罪犯減刑條例業於96年7月16日施行
    ，查其本案犯罪時間，係在96年4月24日以前，且其所犯之
    罪，復合於減刑條件，應依同條例第2條第1項第3款規定減
    刑如主文所示，以資懲儆。至扣案之車牌號碼176-QS號自用
    大貨車1輛（交由臺中縣環保局保管中），係台欣公司所有
    ，並非被告壬○○所有供犯罪所用之物，不得併予宣告沒收
    ，附此敘明。
、無罪部分：
甲、被告癸○○、聲鶴股份有限公司部分：
一、公訴意旨略以：被告癸○○為聲鶴公司之代理人（起訴書誤
    載為受僱人），明知被告壬○○並未經主管機關許可清除、
    處理有害事業廢棄物，竟與被告陳錦棠、卯○○意圖不法之
    利益，於95年10月13日與聲鶴公司簽訂上開廢棄物清運合約
    ，自95年10月底某日起至同年11月10日止，將上開有害廢棄
    物清除堆放在華江駕訓班空地內，聲鶴公司並支付被告壬○○及另案被告卯○○180萬元之費用，因認被告癸○○係共
    同涉犯廢棄物清理法第46條第1款、第4款之任意棄置有害事
    業廢棄物、未經主管機關許可，從事廢棄物處理罪嫌；其因
    執行業務而犯廢棄物清理法第46條之罪，依同法第47條規定
    ，聲鶴公司亦應科以罰金刑等語。
二、按犯罪事實應依證據認定之，無證據不得認定犯罪事實。又
    不能證明被告犯罪者，應諭知無罪之判決，刑事訴訟法第15
    4條第2項、第301條第1項前段分別定有明文。且按廢棄物清
    理法第41條第1項前段「從事廢棄物清除、處理業務者，應
    向直轄市、縣（市）主管機關或中央主管機關委託之機關申
    請核發公民營廢棄物清理處理機構許可文件後，始得受託清
    除、處理廢棄物業務」之規定，係對於從事廢棄物清除、處
    理業務者所為廢棄物清除、處理業務之規範。如未依上開規
    定申請核發許可文件而從事廢棄物清除、處理等「業務」或
    已申領核發許可文件之業者，未依許可文件內容貯存清除、
    處理廢棄物者，始應受同法第46條第1項第4款規定之處罰（
    最高法院94年度臺上第2590號判決要旨參照）。是廢棄物清
    理法第41條第1項前段之規定，係對於從事廢棄物清除、處
    理「業務」者所為廢棄物清除、處理業務之規範，如未依上
    開規定申請核發許可文件而從事廢棄物清理、處理等「業務
    」或已申領核發許可文件之業者，未依許可文件內容貯存清
    除、處理廢棄物者，始應受同法第46條第1項第4款規定之處
    罰；如非屬從事廢棄物清除、處理「業務」者，而係事業負
    責人或相關人員未依本法規定之方式貯存、清除、處理或再
    利用廢棄物，則應依同法第46條第1項第2款之規定處罰方是
    。經查：
（一）上開有害事業廢棄物係聲鶴公司事業機構所產生，業據證
      人寅○○證述在卷，而被告癸○○係聲鶴公司之代理人，
      其委託被告壬○○及卯○○清除上開有害事業廢棄物，顯
      係清除其自己事業機構所產生之有害事業廢棄物，應屬上
      開廢棄物清理法第46條第2款所指「事業負責人或相關人
      員」之行為，而非屬同法第41條第1項前段所指之「從事
      廢棄物清除、處理業務者」，此亦經證人即行政院環境保
      護署環境督察總隊中區督察大隊辛○○於本院97年11月13
      日審理時結證稱：「一般我們移送產出廢棄物公司非法清
      運廢棄物造成環境污染都是用（廢棄物清理法第）46條第
      2款移送，非法清除業者是用第4款，兩款規範對象不一樣
      」等語明確，被告癸○○自無從與被告壬○○前開有罪部
      分論以共同正犯。公訴意旨認為被告癸○○係共犯廢棄物
      清理法第46條第1項第4款之罪嫌，容有誤會。
（二）又證人辛○○於本院97年11月13日審理時亦結證稱：「（
      審判長問：長龍路現場查獲時，是否有污染到地面？）答
      ：沒有。但是有滲出，不是很嚴重，有將地面的土壤清除
      掉，沒有滲入地底。．．．聲鶴公司有配合清理，對環境
      污染沒有影響」等語，且聲鶴公司於臺中縣、市所堆置之
      事業廢棄物係屬顏料、油漆及溶劑等易燃性化學物質，並
      以不同大小塑膠桶容器盛裝，堆置當時揮發性氣體曾造成
      現場逸散空氣惡臭情事，另太平市○○路場址有部分廢液
      滲漏地面，惟經臺中縣環保局要求業者採取以工業用塑膠
      膜包覆固定、塑膠帆布覆蓋及木質棧板墊高等緊急應變措
      施後，尚無環境污染顧慮，至前開土地之土壤及水源是否
      遭受污染乙節，經查該批廢棄物係以塑膠類容器盛裝且堆
      置時間不長，環保單位於完成相關蒐證程序之後，即要求
      該公司進行清除作業，故堆置期間造成之滲漏及影響範圍
      極為有限，另於清除及搬運廢棄物作業過程時，有部分桶
      裝容器破裂致巷內容物滲漏地面情形，環保單位當場均要
      求業者連同受污染土壤一併清除，故未對當地土壤進行採
      樣檢驗，所有堆置於當地之廢棄物，經該公司委託合法廢
      棄物清除及處理機構清理後，現地已無污染物質亦無土壤
      或水源污染之顧慮等情，亦有行政院環境保護署97年10月
      27日環署督字第0970079864號函1份在卷足稽。則上開有
      害事業廢棄物貯存堆置之地點，既無造成污染環境之結果
      ，自難該當廢棄物清理法第46條第1項第2款之罪名。是被
      告癸○○本件所為，核與廢棄物清理法第46條第1項第2款
      之構成要件有間，自無從令負此部分罪責，且無從依同法
      第47條規定，科以聲鶴公司罰金刑。
（三）又上開有罪部分之貯存行為，經檢察官誤認係「任意棄置
      」行為，已如前述，公訴意旨誤認被告癸○○尚共犯廢棄
      物清理法第46條第1項第1款之任意棄置有害事業廢棄物罪
      ，尚有未洽，亦無從以該罪相繩。
（四）綜上所述，不能證明被告癸○○、聲鶴公司犯罪，自均應
      為被告癸○○、聲鶴公司無罪之諭知。
乙、被告丑○、戊○○、丙○○、丑○富部分：
一、公訴意旨略以：被告丑○、戊○○明知未經領有許可文件，
    不得從事有害廢棄物清除；被告丙○○、丑○富均明知未經
    主管機關許可，不得提供土地堆置廢棄物。被告丑○、戊○○竟與陳錦棠、卯○○意圖不法之利益，受僱調派不知情之
    司機丁○○、郭順協、子○○、翁新福、李政晏、謝國慶等
    人，自95年10月底某日起至同年11月10日止，將上開有害廢
    棄物貯存（起訴書誤認為任意棄置）於前開華江駕訓班空地
    內，嗣因遭民眾抗議，被告陳錦棠、卯○○再夥同亦有犯意
    聯絡之被告丙○○尋找新的置放地點，被告丙○○遂於96年
    1月間向不知情之證人己○○洽借上開塗城路856巷6號廠房
    ，並隨即僱請亦有犯意聯絡之被告戊○○調派不知情之司機
    王朝麟、張文成、李志邦等人，於96年1月20日將上揭有害
    事業廢棄物貯存（起訴書誤認為任意棄置）於證人己○○所
    管理之上開廠房內。嗣證人己○○返國後遂要求被告丙○○
    另移他處，被告丙○○遂與亦有犯意聯絡之被告丑○富聯絡
    ，洽借被告丑○富之父蔡德勝（不知情）所有位於上開頭汴
    坑段第13之3地號土地，並由卯○○及被告壬○○於96年2月
    1日至3日間，將上開廢棄物另貯存（起訴書誤認為棄置）於
    上址丑○富所管領之頭汴坑段第13之3地號土地，因認被告
    丑○、戊○○、丙○○、丑○富就被告壬○○上開違反廢棄
    物清理法之犯行，亦有犯意聯絡及行為分擔，而涉有廢棄物
    清理法第46條第1款、第4款之任意棄置有害事業廢棄物、未
    經主管機關許可，從事廢棄物處理罪嫌；被告丑○富係犯同
    法第46條第3款之未經主管機關許可，提供土地堆置廢棄物
    罪嫌等語。
二、本件公訴人認被告戊○○、丑○、丙○○、丑○富分別涉犯
    上開罪嫌，無非係以本案有害事業廢棄物多係以塑膠桶盛裝
    ，桶子外表污穢，且任意堆放於棄置地點，有滲漏之情形發
    生，一望即知並非原物料等情，業經該署檢察官履勘無訛，
    並有現場照片、履勘現場筆錄及上開檢測報告書可憑。被告
    丑○、戊○○、丙○○、丑○富均曾目睹、接近上開廢棄物
    ，理應知悉上開物品並非原物料，而係廢棄物，且被告戊○○載運上開物品2次，被告丙○○經證人己○○告知係廢棄
    物請其儘速移除後，仍受被告壬○○等之請託將廢棄物堆置
    於被告丑○富處，並據證人己○○於偵查中具結證述無訛，
    難認其等無任意棄置事業廢棄物之故意，為其論罪之依據。
    訊據被告丑○、戊○○、丙○○、丑○富均堅決否認有何犯
    行，被告丑○辯稱：伊到聲鶴公司載運時，看見是桶裝的東
    西，有以行動電話詢問卯○○這裝什麼東西，卯○○說是壓
    克力的原料，要先載運到華江駕訓班，以後整理好要裝貨櫃
    ，伊因桶裝很完整，且每台貨車都要過磅，就相信，且現場
    裝原料的塑膠桶，其上桶蓋密合，桶蓋與桶身之間尚以扣環
    開關扣住，伊無法打開桶蓋探其究竟，視覺上、嗅覺上均難
    判定桶內所裝何物，當時伊係受僱載運壓克力原料，不知道
    載運的物品是有害廢棄物等語；被告戊○○辯稱：其經證人
    丑○叫去聲鶴公司載貨，證人丑○打電話來說是壓克力原料
    ，其去載運時因是桶裝密封，又有保鮮膜包住，沒有辦法打
    開來看裡面裝什麼東西，只是單純去載貨而已，其不用負責
    起、卸貨物，收取的運費一趟是4000元，與行情相當，其無
    從知悉實際上所載運之物品為何，並非明知為廢棄物而仍加
    以載運等語；被告丙○○雖於本院最後1次審理時，經本院
    合法傳喚無正當理由不到庭陳述，惟據其之前到庭時辯稱：
    伊經被告壬○○及卯○○事先告知標得一批油漆色料擬轉售
    ，暫時無處放置，詢問伊可否借得空地可暫放，伊乃透過證
    人庚○○向在國外之證人己○○商借土地，嗣證人己○○返
    國後不願再出借，伊始再轉向證人丑○富商借土地，但伊未
    曾到過堆置廢棄物之現場，亦未曾見過該批廢棄物，伊無從
    由該批廢棄物之外觀知悉桶內之內容物，更無從知悉所堆置
    之物品係有害事業廢棄物等語。被告丑○富辯稱：「是丙○○跟我說要遷廠，叫我地方先借他們放壓克力原料，所以我
    不知道他們是要放廢棄物，放置地點是在我住家旁邊，如果
    知道的話我怎麼可能讓他們把廢棄物放到我住家旁邊，卯○○有跟我說要放置1個月，時間到時我就一直聯絡不上他，
    我爸一直催我說那個東西不能一直放在我家旁邊，到現在我
    還是聯絡不上卯○○。我就跟丙○○主動找聲鶴公司來清運
    」等語。
三、經查：
（一）證人甲○○於本院97年3月4日審理時已結證稱：「（審判
      長問：本件你們如何判斷是廢溶劑？）答：我們有打開幾
      桶來看，發覺有部分是不能用，看到是液體的東西，因有
      水等混在一起，我們只知道是有顏色的化學溶劑，看起來
      依我們的判斷可能是要廢棄的。桶子有加蓋，並沒有用帆
      布等蓋著，可能是他們還有部分沒有清理。（審判長問：
      若是一般人第一時間到現場看，可以知道是什麼東西？）
      答：要有打開才看才知道，若沒有打開會認為是在搬工廠
      或出貨」等語。足見廢棄物之種類認定係事涉專業，非通
      常一般人足以輕易辨認理解，通常尚待精確採樣鑑定後始
      得加以確認之，此由證人己○○於本院同日審理時結證稱
      ：「我人在汶萊，庚○○打電話給我，跟我說丙○○要跟
      我借土地放東西，我問什麼東西，庚○○說沒有什麼重要
      的東西，放幾天就好了，我回答說好，我就打電話回公司
      交代等一下庚○○要去，開門讓他進去，結果我回國看到
      怎會是像漆的東西，我的褲子也被染到。（辯護人吳憲明
      律師問：你回國後看到這些東西的情形？）答：桶子堆著
      ，上面有帆布蓋著，有的有蓋，有的沒有蓋，我掀開帆布
      褲子就被染到色，我就通知丙○○要把這些東西載走，他
      說這幾天會載走，我心想騙我說是要放什麼不要緊的東西
      ，我沒有打開蓋子，我看這樣放不行就叫他們載走。．．
      ．（辯護人吳憲明律師問：你打電話給丙○○時，有無問
      他寄放的是什麼東西？）答：他說是染料。．．．（檢察
      官問：土地那麼大，會不會怕放置的是有害物體？）答：
      我不懂，不會怕。」等語，足見證人己○○縱曾加以檢視
      ，亦無從認知桶內裝有有害事業廢棄物甚明。而觀諸證人
      己○○於偵查中之證述，僅提及其看到堆放像是油漆類的
      東西，便要被告丙○○載走等語，並無一語提及其知悉該
      油漆類的東西係有害廢棄物等情，公訴人認被告丙○○經
      證人己○○告知係廢棄物請其儘速移除乙節，容有誤會。
（二）復參以被告丑○、戊○○係單純受僱而委派車輛清運，只
      以賺取合理之工資謀生，被告丙○○代覓土地及被告丑○
      富提供上開土地，均未謀取任何其他非法利益，且被告丑
      ○、戊○○、丙○○、丑○富均未參與被告壬○○與卯○○間非法清運有害事業廢棄物之謀議，尚難遽認被告丑○
      、戊○○、丙○○、丑○富等人就前開有罪部分之犯行具
      有直接、間接故意或有何共同犯意聯絡、行為分擔。被告
      丑○、戊○○、丙○○、丑○富上開所辯，不知係有害事
      業廢棄物等語，應堪以採信，自難逕以違反廢棄物清理法
      第46條第3款、第4款罪責相繩。
（三）又上開有罪部分之貯存行為，經檢察官誤認係「任意棄置
      」行為，已如前述，公訴意旨誤認被告丑○、戊○○、丙○○、丑○富尚共犯廢棄物清理法第46條第1項第1款之任
      意棄置有害事業廢棄物罪，尚有未洽，亦無從以該罪相繩
      。
丙、綜上所述，公訴人所舉前開證據尚難證明被告癸○○、聲鶴
    公司、戊○○、丑○、丙○○、丑○富均為有罪，依法均應
    諭知無罪之判決。
丁、被告丙○○經本院合法傳喚無正當理由不到庭，因本院認為
    被告丙○○應諭知無罪，乃不待其陳述逕行判決。
據上論斷，應依刑事訴訟法第299條第1項前段、第306條、第301
條第1項，廢棄物清理法第46條第1項第4款，刑法第11條前段、
第28條，中華民國96年罪犯減刑條例第2條第1項第3款、第7條，
判決如主文。
本案經檢察官乙○○到庭執行職務。
中    華    民    國    97    年    11    月    28    日
                      臺灣臺中地方法院刑事第11庭
                            審判長法  官  王世華
                                  法  官  莊嘉蕙
                                  法  官  丁智慧
上正本證明與原本無異。
如不服本判決應於收受判決後10日內向本院提出上訴書狀，並應
敘述具體理由；其未敘述上訴理由者，應於上訴期間屆滿後20日
內向本院補提理由書（均須按他造當事人之人數附繕本）「切勿
逕送上級法院」。
                                  書記官  林錦源
中    華    民    國    97    年    11    月    28    日
附錄本案論罪科刑法條全文：
廢棄物清理法第46條第1項第4款：
有下列情形之一者，處1年以上5年以下有期徒刑，得併科新臺幣
300萬元以下罰金：
四、未依第41條第1項規定領有廢棄物清除、處理許可文件，從
    事廢棄物貯存、清除、處理，或未依廢棄物清除、處理許可
    文件內容貯存、清除、處理廢棄物。
 附表：
┌───┬────┬────┬────┬────┐
│月/日 │載運時間│ 車  號 │載運物品│載運重量│
│      │        │        │        │（淨重）│
│      │        │        │        │   KG   │
├───┼────┼────┼────┼────┤
│10/27 │ 10:10  │796-QF  │ 化學品 │ 3140   │
├───┼────┼────┼────┼────┤
│10/27 │ 20:56  │IF-567  │ 溶劑   │ 12260  │
├───┼────┼────┼────┼────┤
│11/6  │20:34   │IF-567  │ 化學品 │ 5190   │
├───┼────┼────┼────┼────┤
│11/6  │21:52   │HS-E58  │ 同 上  │ 5090   │
├───┼────┼────┼────┼────┤
│11/6  │21:57   │299-GE  │ 同 上  │ 4080   │
├───┼────┼────┼────┼────┤
│11/6  │22:34   │GX-125  │ 同 上  │ 3790   │
├───┼────┼────┼────┼────┤
│11/6  │23:41   │IF-567  │ 同 上  │ 5360   │
├───┼────┼────┼────┼────┤
│11/7  │0:25    │299-GE  │ 同 上  │ 4460   │
├───┼────┼────┼────┼────┤
│11/7  │1:18    │HS-E58  │ 同 上  │ 3660   │
├───┼────┼────┼────┼────┤
│11/7  │2:06    │GX-125  │ 同 上  │ 4710   │
├───┼────┼────┼────┼────┤
│11/7  │2:51    │IF-567  │ 同 上  │ 4600   │
├───┼────┼────┼────┼────┤
│11/7  │3:19    │299-GE  │ 同 上  │ 3410   │
├───┼────┼────┼────┼────┤
│11/7  │3:58    │HS-E58  │ 同 上  │ 2440   │
├───┼────┼────┼────┼────┤
│11/7  │4:05    │GX-125  │ 同 上  │ 3620   │
├───┼────┼────┼────┼────┤
│11/7  │5:09    │IF-567  │ 同 上  │ 7290   │
├───┼────┼────┼────┼────┤
│11/7  │20:59   │189-GE  │ 同 上  │9200    │
├───┼────┼────┼────┼────┤
│11/7  │21:03   │IF-567  │ 同 上  │4880    │
├───┼────┼────┼────┼────┤
│11/7  │21:24   │299-GE  │ 同 上  │3420    │
├───┼────┼────┼────┼────┤
│11/7  │21:59   │913-GK  │ 同 上  │4400    │
├───┼────┼────┼────┼────┤
│11/7  │22:54   │GX-125  │ 同 上  │5190    │
├───┼────┼────┼────┼────┤
│11/7  │23:08   │299-GE  │ 同 上  │3290    │
├───┼────┼────┼────┼────┤
│11/7  │23:45   │913-GK  │ 同 上  │3930    │
├───┼────┼────┼────┼────┤
│11/8  │0:35    │GX-125  │ 同 上  │5210    │
├───┼────┼────┼────┼────┤
│11/8  │1:05    │299-GE  │ 同 上  │3260    │
├───┼────┼────┼────┼────┤
│11/8  │1:43    │913-GK  │ 同 上  │3980    │
├───┼────┼────┼────┼────┤
│11/8  │2:41    │GX-125  │ 同 上  │4020    │
├───┼────┼────┼────┼────┤
│11/8  │3:01    │299-GE  │ 同 上  │2810    │
├───┼────┼────┼────┼────┤
│11/8  │3:58    │913-GK  │ 同 上  │3370    │
├───┼────┼────┼────┼────┤
│11/8  │4:43    │GX-125  │ 同 上  │2610    │
├───┼────┼────┼────┼────┤
│11/8  │21:01   │IF-567  │ 同 上  │4460    │
├───┼────┼────┼────┼────┤
│11/9  │0:25    │913-GK  │ 同 上  │4910    │
├───┼────┼────┼────┼────┤
│11/9  │3:05    │GX-125  │ 同 上  │4410    │
└───┴────┴────┴────┴────┘


司法院資訊處製作；財團法人民間司法改革基金會備份。
